【裁判字號】    92,再易,19
【裁判日期】    920724
【裁判案由】    給付買賣價金
【裁判全文】
台灣高等法院高雄分院民事判決  九十二年度再易字第一九號
      再審原告    甲○○
      訴訟代理人  施秉慧律師
      再審被告    通益國際有限公司
      法定代理人  乙○○
右當事人間請求給付買賣價金事件，再審原告對於中華民國八十八年四月六日台灣屏
東地方法院八十七年度訴字第三一一號判決，及中華民國九十二年六月五日本院九十
一年度上更（一）字第二０號確定判決提起再審，本院判決如左：
    主     文
再審之訴駁回。
再審訴訟費用由再審原告負擔。
    事實及理由
一、再審之訴顯無再審理由者，得不經言詞辯論，以判決駁回之，民事訴訟法第五百
    零二條第二項定有明文。
二、再審原告主張：(一)原確定判決有適用民法第一百六十七條、最高法院三十二年度
    上字第四一八號判例及民法第一百零三條之顯然錯誤：1.原確定判決認訴外人即
    再審原告之子馮超俊為再審原告之代理人，係以馮超俊於再審被告交貨之單據上
    簽名為據，惟訴外人馮超俊並未獲再審原告之概括委任或特別委任，應無民法第
    一百六十七條代理權授與規定之適用，確定判決認馮超俊為再審原告之代理人，
    即有適用民法第一百六十七條規定之錯誤，亦有違最高法院三十二年上字第四一
    八號判例意旨。2.縱認馮超俊係於交貨期間即民國八十四年六月前，有於貨運單
    據上簽名，距再審被告主張於八十五年八月十日傳真予馮超俊已相隔一年餘，確
    定判決就如何認定馮超俊就貨款支付或債務已承認之點，完全未予說明，應有違
    誤。3.關於確定判決所採之八十五年八月十日傳真，再審原告除否認其真正外，
    該傳真既係由緯山公司與馮超俊協商，而馮超俊係以自己名義為之，並無表明代
    理再審原告之意旨，其效力當不及於再審原告，確定判決不察，而認效力及於再
    審原告，顯有適用民法第一百零三條規定之錯誤。(二)原確定判決適用民事訴訟法
    第二百八十條第一項、第二百七十七條，顯有錯誤：1.再審被告主張雙方往來之
    全部交易金額為新台幣（下同）八千五百餘萬元，業經再審原告所否認，則依民
    事訴訟法第二百七十七條之規定，再審被告就全部交易確實金額應負舉證責任。
    2.原確定判決書第五頁末二行既認再審被告所提之明細係屬不實，則再審被告應
    未盡舉證責任。依再審被告所提之明細計算結果，全部交易金額僅七千六百餘萬
    元，此為再審被告所不否認，則何以再審原告已支付八千三百二十三萬三千五百
    零三元，已足以完全清償對再審被告之系爭貨款金額，尚有餘額，上開確定判決
    對此點均避而不論，即逕認再審原告仍應支付系爭零件金額，顯屬無憑。3.本院
    上開確定判決第八頁第三行以下，以「上訴人或其使用人既在緯山公司所交付之
    單據上簽名，則上訴人自應依單據所載文義負責，其抗辯單據與貨品筆跡不符，
    顏色有深淺，金額或單價係事後編撰，惟未舉証以資証明，亦無足採」，亦顯然
    適用民事訴訟法第二百七十七條及最高法院五十二年台上字第二七九九號判例錯
    誤。再審原告於前審一再主張本院上開確定判決附表編號四至十九號所附單據，
    有筆跡不符、顏色深淺不一、金額或單價係再審被告所更改、添加等情形，依上
    開判例意旨，當由再審被告負舉證責任，惟確定判決卻認應由再審原告負舉證責
    任，顯有適用民事訴訟法第二百七十七條及前開判例之錯誤。(三)再審原告於本院
    審理上開確定判決時，一再否認八十五年八月十日傳真之真正，且依傳真之內容
    亦無抵銷欠款、或承認債務之意思，確定判決認有債務承認之情形，顯有適用民
    法第一百二十九條第一項第二款之違法。蓋依傳真內容觀之，僅要求緯山公司處
    理設備及其價錢，並無抵銷或類似之字樣，亦無承認積欠貨款之文句，何況債務
    承認係債務人向請求權人表示承認其請求權存在之觀念通知，該傳真內容並無再
    審原告尚積欠再審被告或緯山公司貨款之陳述，確定判決適用上開法條顯有錯誤
    。聲明：求為判決：(一)本院九十一年度上更(一)第二０號確定判決及台灣屏東地方
    法院八十七年度訴字第三一一號判決（除再審被告敗訴確定部份外）不利於再審
    原告部份均廢棄。(二)右廢棄部份，再審被告在前程序第一審之起訴駁回。(三)前程
    序第一、二、三審（除確定部份外）及再審訴訟費用均由再審被告負擔。
三、再審被告未提出書狀作何聲明或陳述。
四、按民事訴訟法第四百九十六條第一項第一款所謂適用法規顯有錯誤者，係指確定
    判決所適用之法規顯然不合於法律規定，或與司法院現尚有效及大法官會議之解
    釋，或最高法院尚有效之判例顯然違反者而言，不包括漏未斟酌證據、認定事實
    錯誤、判決理由矛盾、判決理由不備、取捨證據及認定事實錯誤之情形在內，有
    最高法院民國六十年台再字第一七０號判例、六十三年台上字第八八０號判例及
    九十二年度台上字第三二０號判決可資參照。經查：（一）再審原告所主張關於
    本院上開確定判決認定訴外人馮超俊為再審原告之代理人，有適用民法第一百六
    十七條及第一百零三條、最高法院三十二年上字第四一八號判例顯然錯誤部分：
    查，本院上開確定判決第六頁(二)係以「馮超俊傳真予陳麗美之傳真內容為『致緯
    山公司陳麗美小姐：本公司現有之ＤＩＡＭＯＮＤ  ４１００機器（即洗選蛋機
    ），原先與張董（即張連輝）討論需三百萬元ＮＴ，才會買（賣）出，現為減輕
    現有損失，可告訴張董若能給我二百萬元ＮＴ，便可交予張董處理，至於張董販
    售價我沒意見，謝謝』．．．。由上開馮超俊傳真予陳麗美之內容可知上訴人（
    即指再審原告）確有積欠緯山公司第五棟籠養設備尾款，而請張連輝代為販售洗
    選蛋機抵所積欠貨款之情事。而馮超俊於與陳麗美之接洽過程中，尚可堅持不履
    行其父即上訴人（即指再審原告）與緯山公司談妥之事情，且以傳真請張連輝代
    為處理洗選蛋機抵付積欠之貨款」為由，認馮超俊於再審原告與訴外人緯山公司
    間之買賣，係再審原告之代理人，非如再審原告所稱本院上開確定判決係以馮超
    俊在運貨單據上代為簽收，而認其係再審原告之代理人。又本院上開確定判決係
    本於其所調查之證據而確定訴外人馮超俊係再審原告之代理人，並進一步認訴外
    人馮超俊於代理權限內所為之意思表示，對再審原告發生效力，依前揭說明，尚
    難認本院上開確定判決有何適用民法第一百六十七條及第一百零三條、最高法院
    三十二年度上字第四一八號判例顯有錯誤之情形。（二）再審原告所主張關於本
    院確定判決適用民事訴訟法第二百八十條第一項及第二百七十七條顯有錯誤部分
    ：１．上開再審原告所主張再審理由(二)之1.部分：查，本件再審被告僅就第五棟
    蛋雞籠養設備尾款一百三十三萬三千八百五十一元、洗選蛋機之稅金三十二萬六
    千五百五十四元、雞蛋輸送帶等材料費及稅金四十二萬三千五百三十一元部分訴
    請再審原告給付，至於先前四棟蛋雞籠養設備價款部分，因再審原告已給付，故
    未據再審被告訴請再審原告給付，故兩造間之全部交易金額確實為何，則非兩造
    爭執點，故本院確定判決未命再審被告舉證兩造間之全部交易確實金額，難謂有
    適用民事訴訟法第二百八十條第一項規定顯有錯誤之情事。２．上開再審原告所
    主張再審理由(二)之2.部分：縱本院上開確定判決未述及此，依前揭說明，亦非屬
    適用法規顯有錯誤之情形，故再審原告此部分之主張，亦不足採信。３．上開再
    審原告所主張再審理由(二)之3.部分：本院上開確定判決依所調查證據結果，認單
    據上關於「馮超俊」之署押係馮超俊所為，故認再審原告否認其真正，自應負舉
    證責任，此乃法院依調查證據結果，經過取捨後，所為舉證責任之分配，難謂有
    何適用民事訴訟法第二百七十七條及最高法院五十二年度台上字第二七九九號判
    例錯誤之情形。（三）上開再審原告所主張再審理由(三)之部分：再審原告此部分
    之主張僅係表達其對本院確定判決採證理由不滿之處，並未明確指出本院上開確
    定判決關於此部分有何適用民法第一百九十二條第一項第二款顯有錯誤之情形，
    依前揭說明，其此部分之主張，不足採信。
五、綜上所述，再審原告主張原確定判決有上開之再審事由，洵非有據，自難採取。
    從而，其執此提起本件再審之訴，顯無理由，爰不經言詞辯論，逕予駁回。
六、據上論結，本件再審之訴顯無理由，依民事訴訟法第五百零二條第二項、第七十
    八條，判決如主文。
中      華      民      國    九十二    年      七      月    二十四    日
                                      臺灣高等法院高雄分院民事第三庭
~B1審判長法官  張國彬
~B2      法官  徐文祥
~B3      法官  鄭月霞
右為正本係照原本作成。
不得上訴。
~B法院書記官  魏文常
中      華      民      國    九十二    年      七      月    二十四    日


司法院資訊處製作；財團法人民間司法改革基金會備份。
